最高法院刑事判決　　　　　　　　　　　　　　　　八十六年度台非字第二六七號
　　上訴人　最高法院檢察署檢察總長
　　被　告　甲○○　男
右上訴人因被告侵占案件，對於台灣高等法院中華民國八十六年四月二十五日第二審
確定判決（八十五年度上易字第六四二六號，起訴案號：台灣板橋地方法院檢察署八
十四年度偵字第五○九二號）認為違法，，提起非常上訴，本院判決如左：
    主  文
上訴駁回。
    理  由
非常上訴理由稱：「按應於審判期日調查之證據而未予調查者，其判決當然為違背法
令，刑事訴訟法第三百七十九條第十款定有明文，又判決不適用法則或適用法則不當
者為違背法令，同法第三百七十八條亦有明文。按侵占罪乃以意圖為自己或第三人不
法之所有，而侵占自己持有他人之物為要件，原判決認定被告於告訴人儷鑫珠寶公司
負責人林雪雲出國期間，侵占告訴人交其保管之珠寶，予以典當，得款新台幣（下同
）四十八萬八千元，惟被告自偵查中以迄原審審理中均一再辯稱其典當所得之款係作
為清償告訴人向鄭榮吉、黃忠國貸借之債務，並提出其代告訴人收回之支票二紙為證
（見二審卷第四十六頁），林雪雲於偵查中亦承認告訴人公司確透過被告向鄭榮吉、
黃忠國各借十五萬元、三十六萬元（見偵查卷第一四六頁反面），果如被告所言，其
典當所得之款係作為還告訴人債務之用，則其所為應無意圖為自己不法之所有可言
，乃原審未予調查並置該二紙支票於不論，即逕謂尚乏證據證明被告典當所得之款確
為上開債務之清償，顯有應調查之證據未調查之違法，又原審認定聲請人係八十三年
十二月三十日前往證人王金山處拿取林雪雲之鑰匙，王金山所證被告係八十三年十二
月三十一日前往係屬誤認，惟王金山除證稱被告係八十三年十二月三十一日前往取鑰
匙外，並證稱被告取鑰匙時在其家中打電話至大陸給林雪雲，告知林雪雲已拿到鑰匙
之事實，林雪雲亦提出該長途通話費清單一紙為證，該通話費清單所載通話時間乃八
十三年十二月三十一日，足見王金山所證被告八十三年十二月三十一日前往伊處取鑰
匙，並無誤認，原審認定被告係八十三年十二月三十日取得林雪雲之鑰匙，進而自保
險箱取出珠寶於當日典當侵占，其證據之取捨與事實之認定，應有違經驗法則與論理
法則，而有適用法則不當之違法，本件第一審依侵占罪對被告論罪科刑，原判決未予
糾正，且於被告不利，爰依刑事訴訟法第四百四十一條、第四百四十三條提起非常上
訴，以資糾正」等語。
本院按非常上訴審應以原判決所確認之事實為基礎，如依原判決所確認之事實，其適
用法律並無違誤，縱原確定判決因重要證據漏未調查，致所確認之事實發生疑義，除
合於再審條件應依再審程序救濟外，非常上訴審無從進行調查未經原確定判決認定之
事實，其適用法律有無違背，即屬無從憑斷，因之以調查此項事實為前提之非常上訴
，自難認為有理由。本件原判決引據第一審判決書所載之事實認定被告甲○○與台北
縣三重市○○路二三二之一號儷鑫珠寶有限公司（下稱儷鑫公司）負責人林雪雲係好
友，民國八十三年十二月三十日，林雪雲出國至大陸地區，出國前將儷鑫公司之保險
箱（內有如原判決附表所示之珠寶）鑰匙委託王金山交予被告，請被告代為保管，詎
被告竟意圖為自己不法所有之概括犯意，於林雪雲出國期間，至儷鑫公司內，取出如
原判決附表所示受委託保管而持有之珠寶，命不知情之其子歐正忠（已判決無罪確定
）先後於八十三年十二月三十日及八十四年一月四日，持往台北市○○○路○段一二
○號，陳忠武所經營之大成當舖典當，得款新台幣（下同）四十八萬八千元，而侵占
如原判決附表所示之珠寶等情。因而維持第一審論處被告連續意圖為自己不法之所有
，而侵占自己持有他人之物罪刑，並說明何以認定被告向王金山拿取林雪雲鑰匙之日
期係八十三年十二月三十日，綦詳，要無違背法令之可言。至原判決對於被告自偵查
中以迄原審審理時均一再辯稱其所典當得款係作為清償告訴人林雪雲向鄭榮吉、黃忠
國貸借之債務，並提出其代告訴人收回之支票二紙，及告訴人於偵查中亦承認儷鑫公
司確透過被告向鄭榮吉、黃忠國各借十五萬元、三十六萬元等情，原審未予調查，並
置該二紙支票於不論等情形，均非非常上訴審所得調查之事實。非常上訴意旨執此指
摘原判決違背法令，尚難認為有理由，應予駁回。
據上論結，應依刑事訴訟法第四百四十六條，判決如主文。
中      華      民      國    八十六    年      九      月      四      日
                              最高法院刑事第五庭
                                  審判長法官  陳  錫  奎
                                        法官  洪  清  江
                                        法官  李  璋  鵬
                                        法官  吳  昆  仁
                                        法官  劉  介  民
      右正本證明與原本無異
                                              書  記  官
中      華      民      國    八十六    年      九      月      十      日
                                                                        Ｖ
